【裁判字號】    99,訴,3404
【裁判日期】    991221
【裁判案由】    毒品危害防制條例
【裁判全文】
臺灣板橋地方法院刑事判決              99年度訴字第3404號
公  訴  人  臺灣板橋地方法院檢察署檢察官
被      告  許良明
上列被告因違反毒品危害防制條例案件，經檢察官提起公訴（99
年度毒偵字第4724號、99年度毒偵緝字第586 號），被告於準備
程序進行中就被訴事實為有罪之陳述，經告知簡式審判程序之旨
，並聽取當事人之意見後，本院合議庭裁定改行簡式審判程序，
並判決如下：
    主  文
許良明施用第一級毒品，處有期徒刑玖月；又施用第二級毒品，
處有期徒刑伍月；又施用第一級毒品，處有期徒刑玖月，扣案之
海洛因壹包（含包裝袋，驗餘淨重零點零零柒零公克）沒收銷燬
之，電子磅秤壹臺、分裝袋拾玖個，均沒收之；又施用第二級毒
品，處有期徒刑伍月，扣案之甲基安非他命柒包（含包裝袋，合
計驗餘淨重肆點玖伍陸捌公克）均沒收銷燬之，電子磅秤壹臺、
分裝袋拾玖個，均沒收之。應執行有期徒刑貳年，扣案之海洛因
壹包（含包裝袋，驗餘淨重零點零零柒零公克）、甲基安非他命
柒包（含包裝袋，合計驗餘淨重肆點玖伍陸捌公克）均沒收銷燬
之，電子磅秤壹臺、分裝袋拾玖個，均沒收之。
    事  實
一、許良明前於89年間因施用第二級毒品案件，經本院於89年6
    月13日以89年度毒聲字第3729號裁定送觀察、勒戒後，因認
    無繼續施用毒品之傾向，於89年7 月15日觀察、勒戒執行完
    畢出所，並於同日經臺灣板橋地方法院檢察署檢察官以89年
    度毒偵字第3366號為不起訴處分確定，又於同年間因施用第
    二級毒品案件，經本院於89年9 月20日、同年11月8 日分別
    以89年度毒聲字第5534號、89年度毒聲字第6472號裁定送觀
    察、勒戒後，因認有繼續施用毒品之傾向，復經本院於89年
    12月12日以89年度毒聲字第6918號裁定令入戒治處所施以強
    制戒治，又於90年8 月28日停止戒治出所，於90年12月6 日
    戒治期滿，另並經檢察官起訴，經本院於90年8 月27日以90
    年度易字第1118號判處有期徒刑8 月確定。又於89年間因偽
    造貨幣案件，經臺灣高等法院於91年12月25日以91年度上更
    二字第914 號判決判處有期徒刑1 年8 月，經上訴最高法院
    ，嗣經最高法院於92年3 月28日以92年度台上字第1615號判
    決駁回上訴確定，又於同年間因持有第二級毒品案件，經臺
    灣臺北地方法院於89年11月27日以89年度簡字第1158號判決
    判處有期徒刑5 月，經上訴臺灣臺北地方法院第二審合議庭
    ，嗣經臺灣臺北地方法院於90年7 月20 日 以90年度簡上字
    第51號判決駁回上訴確定，又於同年間因偽造文書案件，經
    本院於91年2 月8 日以90年度訴字第1727 號 判決判處有期
    徒刑6 月確定，又於同年間因連續販賣第二級毒品、連續轉
    讓第二級毒品案件，經本院於同上90年度訴字第1727號判決
    均判處無罪，經上訴臺灣高等法院，嗣經臺灣高等法院於91
    年11月5 日以91年度上訴字第972 號判決撤銷原判決，分別
    改判處有期徒刑7 年2 月、8 月，應執行有期徒刑7 年6 月
    ，經上訴最高法院，嗣經最高法院於92年1 月23日以92年度
    台上字第379 號駁回上訴確定，上揭6 罪，除連續販賣第二
    級毒品罪所處有期徒刑7 年2 月外，其餘均經臺灣高等法院
    於97年1 月31日以97年度聲減字第279 號裁定分別減刑，並
    與上開不得減刑之有期徒刑7 年2 月部分定其應執行刑為有
    期徒刑8 年6 月確定；又於91年間因施用第一、二級毒品案
    件，經臺灣臺北地方法院於92年6 月30日以92年度訴字第75
    1 號判決分別判處有期徒刑7 月、5 月，應執行有期徒刑10
    月，復經臺灣高等法院於97年1 月31日以97年度聲減字第27
    9 號裁定分別減刑，並定其應執行刑為有期徒刑5 月確定；
    上開應執行有期徒刑8 年6 月及5 月經併執行，於98年1 月
    15日假釋出監並付保護管束，原應於99年8 月26日假釋期滿
    ，嗣於假釋期間因故意犯他罪而受有期徒刑以上刑之宣告，
    於99年9 月3 日經撤銷保護管束（於本案不構成累犯）。又
    於99年間因施用第一、二級毒品案件，經本院分別以99年訴
    字第985 號判處有期徒刑8 、3 月，定應執行有期徒刑9 月
    及99年度訴字第1663號判處有期徒刑8 月、4 月，定應執行
    有期徒刑10 月確定。
二、詎猶不知悔改，明知海洛因及甲基安非他命分屬毒品危害防
    制條例第2 條第2 項第1 、2 款所定之第一、二級毒品，不
    得持有、施用，竟於上開觀察、勒戒執行完畢後5 年內，已
    再犯施用毒品犯行經觀察勒戒、強制戒治及追訴處罰，仍基
    於施用第一級毒品海洛因及第二級毒品甲基安非他命之犯意
    ，而分別為下列犯行：
（一）於99年5 月15日下午3 時45分許為警採集尿液前回溯26小
      時內之某時許（扣除為警拘捕至驗尿時止之人身自由受公
      權力拘束之無從施用毒品時間）（起訴書略載為於99年5
      月15日為警查獲並採尿前回溯26小時內之某時許），在臺
      北縣某處（起訴書略載為在不詳地點），以將海洛因摻入
      香煙中點燃吸食所生煙霧之方式，施用第一級毒品海洛因
      1 次；又於99年5 月14日晚間11時許，在其位於臺北縣永
      和市○○路60巷2 號2 樓當時之住處內，以將甲基安非他
      命放置玻璃球吸食器內，再燒烤玻璃球吸食所生煙霧之方
      式，施用第二級毒品甲基安非他命1 次。嗣於99年5 月15
      日下午3 時22分許，因查緝許良明所涉犯他案，發現其有
      毒品犯罪前科，經警通知到案，在臺北縣政府警察局永和
      分局秀朗派出所接受尿液採驗，檢測結果呈鴉片類嗎啡、
      安非他命類陽性反應，始查悉上情。
（二）於99年6 月1 日上午10時許，在臺北縣土城市○○路○ 段
      某處，以將海洛因摻入香煙中點燃吸食所生煙霧之方式，
      施用第一級毒品海洛因1 次；又於99年6 月1 日為警查獲
      採集尿液回溯前96小時內之某時許（扣除為警拘捕至驗尿
      時止之人身自由受公權力拘束之無從施用毒品時間）（起
      訴書略載為於99年6 月1 日為警查獲並採尿前回溯96小時
      內之某時許），在臺北縣某處（起訴書略載為在不詳地點
      ），以將甲基安非他命放置玻璃球吸食器內，再燒烤玻璃
      球吸食所生煙霧之方式，施用第二級毒品甲基安非他命1
      次。嗣於99年6 月1 日中午12時30分許，為警在臺北縣板
      橋市○○街、重慶路口（起訴書誤載為成都路、重慶街街
      口）查獲，並扣得海洛因1 包（驗餘淨重0.0070公克）、
      甲基安非他命7 包（合計驗餘淨重4.9568公克）、電子磅
      秤1 台、分裝袋19個，經採集其尿液送驗結果，呈鴉片類
      嗎啡、安非他命類陽性反應，而查悉上情。
三、案經臺北縣政府警察局永和分局及臺北縣政府警察局中和第
    一分局報告臺灣板橋地方法院檢察署檢察官偵查起訴。
    理  由
一、前開犯罪事實，業據被告許良明於警詢、偵查、本院準備程
    序及審理時均坦承不諱，且被告於上述事實欄二（一）、（
    二）時間為警所採尿液，經分別臺灣檢驗科技股份有限公司
    檢驗結果，發現確均有鴉片類嗎啡及安非他命類甲基安非他
    命陽性反應，此有臺北縣政府警察局永和分局毒品案被移送
    者姓名及代碼對照表、臺灣檢驗科技股份有限公司99年6 月
    8 日出具之UL/2010/50642 號濫用藥物檢驗報告（檢體編號
    ：F000-0000） 、臺北縣政府警察局中和第一分局毒品危害
    防制條例案犯罪嫌犯人姓名及代碼對照表、臺灣檢驗科技股
    份有限公司99年6 月15日出具之UL/2010/60077 號濫用藥物
    檢驗報告（檢體編號：E0000000）各1 份附卷可稽。次查上
    開檢驗中心均係先以酵素免疫分析法（ＥＩＡ）篩驗，其尿
    液中海洛因代謝物嗎啡或甲基安非他命濃度超出檢測範圍，
    再以氣相層析質譜儀法（ＧＣ／ＭＳ）確認；其檢驗方法係
    以「氣相層析儀」先將物質氣化後，再經分析管分離，由於
    各種物質之沸點及對管柱之吸附力不同，在經過檢測器（De
    tector）測定後，表現出不同之滯留時間（Retension time
    ），以滯留時間來判斷係何種物質；再利用「質譜儀」為檢
    測器，將物質撞擊成碎片，紀錄其質譜圖。因每個化合物之
    鍵結能力不同，故不同之物質會有其特定之質譜圖，因此在
    物質之判斷上有如指紋之鑑定，在理論上，扣除人為因素，
    其精確度已接近百分之百。此外，扣案之白色粉末1 包（含
    包裝袋，驗前淨重0.0090公克，經取樣鑑驗用罄0.0020公克
    ，驗餘淨重0.0070公克），及扣案之白色透明結晶7 包（含
    包裝袋7 只，合計驗前淨重4.9570公克，經取樣鑑驗用罄0.
    0002公克，合計驗餘淨重4.9568公克），經送鑑驗結果，確
    分別含有第一級毒品海洛因、第二級毒品甲基安非他命成分
    ，有交通部民用航空局航空醫務中心99年6 月28日航藥鑑字
    第0994227 號毒品鑑定書1 件在卷可稽，復有電子磅秤1 臺
    、分裝袋19個扣案可資佐證。又被告雖無法明確記憶其上開
    事實欄二（一）、（二）施用第一級毒品海洛因及第二級毒
    品甲基安非他命之時間，惟海洛因經注射或吸入人體後，約
    80% 於24小時內自尿中排出，一般而言，尿液中能否驗出嗎
    啡陽性反應與其投與量、投與途徑、採尿時間、個人體質及
    檢測方法之靈敏度有關，依國外文獻報導注射6 毫克海洛因
    鹽酸鹽，其代謝物嗎啡之平均可檢出時限約為26小時，業經
    行政院衛生署藥物食品檢驗局於81年9 月8 日以藥檢一字第
    8114885 號函述綦詳，又參酌海洛因於人體內會代謝成嗎啡
    ，因此涉嫌第一級毒品海洛因之吸食者係檢驗其尿液中之嗎
    啡反應等情，此為本院職務上已知之事實，被告以供承係以
    將海洛因摻入香煙內點燃吸食之方式，施用第一級毒品海洛
    因，則被告所施用與嗎啡有關之毒品係為海洛因之事實，亦
    應堪以認定。又按甲基安非他命經口服投與後約70% 於24小
    時內自尿中排出，約90% 於96小時內自尿中排出，由於甲基
    安非他命成分之檢出與其投與方式、投與量、個人體質、採
    尿時間與檢測儀器之精密度等諸多因素有關，因此僅憑尿液
    中呈安非他命陽性反應，並無法確實推算吸食時間距採集時
    間之長短，惟依上述資料推斷，最長可能不會超過4 日，亦
    經行政院衛生署藥物食品檢驗局81年2 月8 日（81）藥檢一
    字第001156號函示明確。被告上開事實欄二（一）（二）所
    採尿液送驗結果既同時有鴉片類嗎啡及甲基安非他命之陽性
    反應，顯見被告在經警採集尿液檢體前之26、96小時內之某
    時點（扣除為警拘捕至驗尿時止之人身自由受公權力拘束之
    無從施用毒品時間），確曾分別有施用第一級毒品海洛因及
    第二級毒品甲基安非他命之犯行。足徵被告之任意性自白核
    與事實相符。
二、第查，被告前有如事實欄一所載之前科紀錄，有臺灣高等法
    院被告前案紀錄表在卷可稽，被告於觀察、勒戒執行期滿釋
    放後，5 年內再犯施用毒品之犯行復經觀察勒戒、強制戒治
    及判刑確定，又為本案施用第一、二級毒品犯行為警查獲，
    即均非屬毒品危害防制條例第20條第3 項所定「5 年後再犯
    」之情形，檢察官逕行起訴，要無不合（最高法院95年度第
    7 次刑事庭會議決議、97年度第5 次刑事庭會議決議、97年
    度臺非字第528 、406 、342 、540 號、98年度臺非字第21
    1 號判決、臺灣高等法院暨所屬法院98年度法律座談會刑事
    類提案第18號提案研討結果參照）。從而，本案事證已臻明
    確，被告犯行洵堪認定，自應依法論科。
三、按海洛因、甲基安非他命分屬第一級及第二級毒品，毒品危
    害防制條例第2 條第2 項第1 款、第2 款定有明文。核被告
    所為，分別係犯毒品危害防制條例第10條第1 項、第2 項之
    施用第一級毒品、第二級毒品罪。被告施用毒品前及施用毒
    品前後持有第一級毒品海洛因、第二級毒品甲基安非他命之
    低度行為，分別為施用之高度行為所吸收，均不另論罪。被
    告所犯前揭事實欄二（一）、（二）之施用第一級、第二級
    毒品4 罪，犯意各別，行為互殊，應予分論併罰。爰審酌被
    告已有多次施用毒品之紀錄，有臺灣高等法院被告前案紀錄
    表在卷可參，猶因施用海洛因及甲基安非他命再犯本罪，顯
    未衷心悛悔，漠視法令之禁制，恣意濫用藥品，甚為可訾，
    兼衡其施用海洛因、甲基安非他命所生危害實以自戕健康為
    主，於他人尚無明顯重大危害及其犯後終能坦承不諱，態度
    良好，及公訴檢察官請求就被告所犯施用第一級毒品罪及施
    用第二級毒品罪部分各量處有期徒刑9 月、5 月等一切情狀
    ，分別量處如主文所示之刑，並定其應執行之刑，以示懲儆
    。
四、扣案之白色粉末1 包（含包裝袋毛重0.2190公克，驗前淨重
    0.0090公克，經取樣鑑驗用罄0.0020公克，驗餘淨重0.0070
    公克）、白色透明結晶7 包（含包裝袋7 只合計毛重6.4270
    公克，合計驗前淨重4.9570公克，經取樣鑑驗用罄0.0002公
    克，合計驗餘淨重4.9568公克），經鑑驗結果，確分別含有
    第一級毒品海洛因、第二級毒品甲基安非他命成分，係毒品
    危害防制條例第2 條第2 項第1 款、第2 款規定之第一級、
    第二級毒品無訛，業已認明如前，又因毒品鑑驗一般係以傾
    倒之方式，將包裝袋內之第一級毒品海洛因倒出而與包裝袋
    分離而稱重，必要時，輔以刮杓刮取袋內粉末，然無論依何
    種方式分離，包裝袋內均有極微量之第一級毒品海洛因殘留
    ，此業經法務部調查局以93年3 月19日調科壹字第09300113
    060 號函釋在案，此為本院職務上已知之事實，是足認上開
    包裹第一級毒品海洛因、第二級毒品甲基安非他命之包裝袋
    ，縱以刮杓刮取袋內粉末，仍有極微量之第一級毒品海洛因
    、第二級毒品甲基安非他命殘留而無法析離，應整體視為查
    獲之第一級毒品海洛因、第二級毒品甲基安非他命，應依毒
    品危害防制條例第18條第1 項前段之規定，均宣告沒收銷燬
    之；至因鑑驗需要而經取用耗損之海洛因粉末、甲基安非他
    命結晶，其既已滅失，自無庸再予宣告沒收銷燬之必要，附
    此敘明。另扣案之電子磅秤1 臺、分裝袋19個，均為被告所
    有，供犯本案所用之物，業據被告供承在卷，爰依法宣告沒
    收之。又另扣案之SAMSUNG 廠牌行動電話1 支（內含SIM 卡
    1 張）係供被告日常生活所使用，與本案施用毒品犯行無涉
    ，爰不併予宣告沒收，亦併此敘明。
據上論斷，應依刑事訴訟法第273 條之1 第1 項、第299 條第1
項前段，毒品危害防制條例第10條第1 項、第2 項、第18條第1
項前段，刑法第11條、第51條第5 款、第38條第1 項第2 款，判
決如主文。
本案經檢察官姜麗君到庭執行職務。
中    華    民    國    99    年    12    月    21    日
                  刑事第十四庭  法  官  吳幸娥
上列正本證明與原本無異。
如不服本判決，應於判決送達後10日內敘明上訴理由，向本院提
出上訴狀 (應附繕本) ，上訴於臺灣高等法院。其未敘述上訴理
由者，應於上訴期間屆滿後20日內向本院補提理由書「切勿逕送
上級法院」。
                                書記官  黃頌棻
中    華    民    國    99    年    12    月    21    日
附錄本案論罪科刑法條全文：
毒品危害防制條例第10條：
施用第一級毒品者，處6月以上5年以下有期徒刑。
施用第二級毒品者，處3年以下有期徒刑。

司法院資訊處製作；財團法人民間司法改革基金會備份。
